臺灣臺中地方法院民事判決　100年度訴字第2348號
原　　　告　三信商業銀行股份有限公司
法定代理人　廖君澤
訴訟代理人　巫妙芬
被　　　告　田春滿
訴訟代理人　李建霖
上列當事人間請求清償借款事件，於民國100年9月29日言詞辯論
終結，本院判決如下：
    主      文
被告應於繼承被繼承人李欣柔之遺產範圍內，給付原告新臺幣伍
拾陸萬參仟柒佰伍拾柒元，及自民國九十九年十月二十五日起至
民國一百年四月二十四日止，按年息百分之三點五六四計算之利
息，暨自民國一百年四月二十五日起至清償日止，按年息百分之
三點八八八計算之利息。
訴訟費用新臺幣陸仟壹佰柒拾元由被告於繼承被繼承人李欣柔之
遺產範圍內負擔。
    事實及理由
一、原告起訴主張：訴外人即債務人李欣柔前於民國94年5月19
    日向原告借款新臺幣（下同）100萬元，約定借款期限為101
    年5月19日，並約定利率按原告牌告之基準利率加年利率
    2.18%計算，嗣後隨原告之基準利率調整而調整，自調整日
    起按調整後之年利率計算利息，並自實際借款日起，按月平
    均攤還本息，如未依約攤還本息，即視為全部到期，其中逾
    期未超過六個月者，按上開利率加計10%之方式計算遲延利
    息；逾期超過六個月者，就超過部分，則按上開利率加計
    20%之方式計算遲利息。嗣債務人李欣柔於99年10月25日起
    即未依約還款，依約債務視為全部到期【當時約定之年利率
    為3.24%（即按當時之基準利率1.060%加前揭2.18%計算】，
    期間債務人李欣柔於99年9月18日死亡，被告為李欣柔之母
    即其法定繼承人，迭經原告催討，未獲置理，迄今尚積欠原
    告借款本金56萬3757元，及自99年10月25日起至100年4月24
    日止，按年息3.564%計算之利息【即逾期未超過六個月部分
    ，按前開利率（即年息3.24%）加計10%（即年息0.324%）之
    方式計算遲延利息（即年息3.24%＋0.324%＝3.564%）】，
    暨自100年4月24日起至清償日止，按年息3.888%計算之利息
    【即逾期超過六個月部分，按前開利率（即年息3.24%）加
    計20%（即年息0.648%）之方式計算遲延利息（即年息3.24%
    ＋0.648%＝3.888%）。爰依消費借貸及繼承之法律關係，提
    起本件訴訟。並聲明：如主文所示。
二、被告對於原告主張之前揭事實並不爭執，惟以訴外人即被繼
    承人李欣柔為其女兒，被告於李欣柔死亡後已有向法院陳報
    遺產為辯。並聲明：駁回原告之訴。
三、得心證之理由：
  (一)原告主張之前揭事實，業據其提出與所述相符之借款約定書
    、撥款授權書、綜合消費性貸款申請書、本票、授權書、繼
    承系統表及戶籍謄本等為證，且為被告所不爭執，並經本院
    依職權調閱本院99年度司繼字第2673號陳報遺產清冊案卷查
    核無訛，堪信為真實。
  (二)按稱消費借貸者，謂當事人一方移轉金錢或其他代替物之所
    有權於他方，而約定他方以種類、品質、數量相同之物返還
    之契約。又借用人應於約定期限內，返還與借用物種類、品
    質、數量相同之物。民法第474條第1項、第478條前段分別
    定有明文。次按民法第1148條規定：「繼承人自繼承開始時
    ，除本法另有規定外，承受被繼承人財產上之一切權利、義
    務。但權利、義務專屬於被繼承人本人身者，不在此限；繼
    承人對於被繼承人之債務，以因繼承所得遺產為限，負清償
    責任」。本件訴外人即債務人李欣柔向原告借得前開借款，
    尚積欠原告本金56萬3757元，及自99年10月25日起至100年4
    月24日，按年息3.564%計算之遲延利息，暨自100年4月25日
    起至清償日止，按年息3.888%計算之遲延利息，均未清償，
    清償期已視為到期，有如前述。又債務人李欣柔已於99年9
    月18日死亡，被告為李欣柔之母即其法定繼承人，亦如前述
    ，則依民法第1138條及第1148條之規定，被告自應於繼承被
    繼承人李欣柔之遺產範圍內，對原告負如主文第一項所示本
    金及遲延利息之清償責任。從而，原告依消費借貸及繼承之
    法律關係，請求被告給付如主文第一項所示之本金及遲延利
    息，為有理由，應予准許。
四、據上論結，本件原告之訴為有理由，依民事訴訟法第78條，
    判決如主文。
中    華    民    國   100    年    10    月    13    日
                  民事第一庭    法  官  何世全
上正本係照原本作成。
如對本判決上訴，須於判決送達後20日內向本院提出上訴狀。如
委任律師提起上訴者，應一併繳納上訴審裁判費。
提起上訴，應以上訴狀表明(一)對於第一審判決不服之程度，及
應如何廢棄或變更之聲明，(二)上訴理由（民事訴訟法第441條
第1項第3款、第4款），提出於第一審法院。
中    華    民    國   100    年    10    月    13    日
                                書記官  賴亮蓉